臺灣臺中地方法院刑事判決　　　　　 96年度中簡上字第861號
上　訴　人　臺灣臺中地方法院檢察署檢察官
被　　　告　丙○○
　　　　　　乙○○
上列上訴人因被告等詐欺案件，不服本院臺中簡易庭九十六年度
中簡字第一八九八號中華民國九十六年八月三日第一審簡易判決
（聲請簡易判決處刑案號：臺灣臺中地方法院檢察署九十五年度
偵字第二四五五八號），提起上訴，本院判決如下：
    主    文
原判決撤銷。
丙○○幫助意圖為自己不法之所有，以詐術使人將本人之物交付
，處有期徒刑肆月，如易科罰金，以新台幣壹仟元折算壹日，減
為有期徒刑貳月，如易科罰金，以新台幣壹仟元折算壹日。
乙○○幫助意圖為自己不法之所有，以詐術使人將本人之物交付
，處有期徒刑伍月，如易科罰金，以新台幣壹仟元折算壹日，減
為有期徒刑貳月又拾伍日，如易科罰金，以新台幣壹仟元折算壹
日。
    犯罪事實
一、丙○○、乙○○均明知金融機構帳戶之存摺及提款卡係供自
    己使用之重要理財工具，關係個人財產、信用之表徵，且可
    預見存摺、提款卡及其密碼如交予他人使用，而未加以闡明
    正常用途，極易被利用為與財產有關之犯罪工具，竟仍不顧
    他人可能遭受財產上損害之危險，而基於縱若其金融機構帳
    戶被利用作為詐欺取財，並不違背其本意之幫助犯意，丙○○於民國（下同）九十五年七月五日，在臺中市第一廣場附
    近，將其向中華郵政股份有限公司（以下簡稱中華郵政）沙
    鹿郵局所申設開立第00000000000000號帳戶之存摺、印章、
    提款卡（包括密碼），以新臺幣（下同）一萬元代價，出售
    予真實姓名年籍不詳自稱「王先生」之成年男子；乙○○則
    於九十五年七月七日，在臺中市○○路與五權路口大功圓KT
    V樓下，將其向中華郵政臺中大智郵局所申設開立第0000000
    0000000號帳戶之存摺、印章、提款卡（包括密碼），以一
    萬元代價，出售予真實姓名年籍不詳自稱「林先生」之成年
    男子。該真實姓名年籍不詳自稱「王先生」、「林先生」之
    成年男子或所屬詐欺集團成員分別取得丙○○、乙○○所有
    上開中華郵政沙鹿郵局、臺中大智郵局帳戶之存摺、印章、
    提款卡（包括密碼）後，即意圖為自己不法之所有，於九十
    五年七月初某日，由其中自稱宏達公司客服人員之某不詳姓
    名成年男子，撥打電話予丁○○，向丁○○佯稱：其抽中渠
    公司所舉辦慈善晚會第三獎八十萬元獎金，若要領取獎金，
    需先繳納稅金等語，使丁○○信以為真而陷於錯誤，遂依該
    男子指示，先於九十五年七月十一日匯款九萬一千元至丙○○所有上開中華郵政沙鹿郵局帳戶，又分別於九十五年七月
    十四日、同年月十七日、同年月十八日、同年月十九日、同
    年月二十日匯款二十六萬元、十萬元、十五萬元、十萬元、
    十萬元至乙○○所有上開中華郵政臺中大智郵局帳戶；復於
    九十五年七月十四日上午十時三十分許，由其中自稱宏達公
    司專員江秀玉之成年女子，撥打電話予甲○○，向甲○○佯
    稱：其抽中渠公司所舉辦慈善晚會第三獎八十萬元獎金，若
    要領取獎金，需先繳納公證費及稅金等語，使甲○○信以為
    真而陷於錯誤，遂依該女子指示，於同日匯款九萬一千元至
    丙○○所有上開中華郵政沙鹿郵局帳戶，該自稱「王先生」
    、「林先生」之成年男子或所屬詐欺集團成員隨即各於丁○○、甲○○匯入當日以提款卡提領所詐得上開款項。嗣經丁○○、甲○○察覺有異，始知受騙，並報警處理，為警循線
    查獲。
二、案經臺中縣警察局清水分局報請臺灣臺中地方法院檢察署檢
    察官偵查後聲請簡易判決處刑。
    理    由
一、按被告以外之人於審判外之陳述，雖不符前四條之規定，而
    經當事人於審判程序同意作為證據，法院審酌該言詞陳述或
    書面陳述作成時之情況，認為適當者，亦得為證據。當事人
    、代理人或辯護人於法院調查證據時，知有第一百五十九條
    第一項不得為證據之情形，而未於言詞辯論終結前聲明異議
    者，視為有前項之同意，刑事訴訟法第一百五十九條之五定
    有明文。經查被害人丁○○、甲○○於警詢時之指述，被告
    丙○○、乙○○在本院準備程序中並未爭執其證據能力，且
    未於本案言詞辯論終結前聲明異議，本院審酌被害人丁○○
    、甲○○於警詢時之指述，係於案發後就其親身經歷之事實
    所為，且依其陳述作成時之情況，並無不適當之情形，依刑
    事訴訟法第一百五十九條之五第二項規定，自有證據能力，
    合先敘明。
二、上揭犯罪事實，業據被告丙○○、乙○○於偵查中及本院審
    理時均坦承不諱，並經被害人丁○○、甲○○分別於警詢、
    本院審理時指述無訛，復有被告丙○○、乙○○所有上開中
    華郵政沙鹿郵局、臺中大智郵局開戶基本資料、客戶歷史交
    易清單影本各一份及被害人丁○○提出之郵政國內匯款執據
    影本六紙附卷可稽。查被告丙○○、乙○○分別預知自稱「
    王先生」、「林先生」之成年男子可能利用取得其所有上開
    中華郵政沙鹿郵局、臺中大智郵局帳戶作為詐欺取財匯款使
    用，仍各以一萬元代價，將其所有上開中華郵政沙鹿郵局、
    臺中大智郵局帳戶之存摺、印章、提款卡（包括密碼），分
    別出售予自稱「王先生」、「林先生」之成年男子，嗣自稱
    「王先生」、「林先生」之成年男子或所屬詐欺集團成員，
    果據以作為取得詐欺取財犯罪所得款項之工具，被告丙○○
    、乙○○自有幫助自稱「王先生」、「林先生」之成年男子
    或所屬詐欺集團成員詐欺取財之不確定故意。本件事證明確
    ，被告二人犯行堪以認定。
三、按刑法上之故意，以行為人對於構成犯罪之事實，均有具體
    確定之認識，並有意使其發生者為確定故意，而行為人對於
    構成犯罪之事實，雖無具體確定之認識，然已預見其發生，
    而其發生不違背其本意者，則為不確定故意。又行為人基於
    幫助他人犯罪之意思，為促成他人犯罪而為犯罪構成要件以
    外之行為，為幫助犯。本件被告丙○○、乙○○分別預知自
    稱「王先生」、「林先生」之成年男子可能利用取得其所有
    上開中華郵政沙鹿郵局、臺中大智郵局帳戶作為詐欺取財匯
    款使用，仍各以一萬元代價，將其所有上開中華郵政沙鹿郵
    局、臺中大智郵局帳戶之存摺、印章、提款卡（包括密碼）
    ，分別出售予自稱「王先生」、「林先生」之成年男子，作
    為自稱「王先生」、「林先生」之成年男子或所屬詐欺集團
    成員詐欺取財使用，此既不違背其等當初出售帳戶存摺、印
    章、提款卡（包括密碼）之本意，且係參與提供取得詐欺取
    財犯罪所得款項之工具，對此犯行施以助力，為詐欺取財罪
    構成要件以外之行為，應以詐欺取財罪之幫助犯論之。核被
    告丙○○、乙○○所為，均係犯刑法第三十條第一項、第三
    百三十九條第一項之幫助詐欺取財罪。又被告丙○○、乙○○係幫助自稱「王先生」、「林先生」之成年男子或所屬詐
    欺集團成員犯詐欺取財罪，為幫助犯，均應按正犯之刑減輕
    之。原審以被告丙○○、乙○○罪證明確，予以論罪科刑，
    固非無見，惟原審就被害人丁○○分別於九十五年七月十九
    日、同年月二十日匯款十萬元、十萬元至被告乙○○所有上
    開中華郵政臺中大智郵局帳戶之事實，疏未載明；且被害人
    丁○○、甲○○分別匯至被告丙○○、乙○○所有上開中華
    郵政沙鹿郵局、臺中大智郵局帳戶多達十八萬二千元、七十
    一萬元，致被害人丁○○、甲○○損失非輕，惟被告丙○○
    、乙○○迄今分文未予賠償，另被告乙○○又有殺人未遂、
    妨害自由、公共危險、竊盜等前科（見卷附臺灣高等法院被
    告前案紀錄表），量刑實不宜過輕，原審僅對被告丙○○、
    乙○○分別量處有期徒刑二月、三月，均減刑減為有期徒刑
    一月、一月又十五日，並均得易科罰金，尚欠妥適，檢察官
    上訴意旨指摘原審分別判處被告丙○○、乙○○有期徒刑二
    月、三月，分別減為有期徒刑一月、一月又十五日，尚屬過
    輕等語，非無理由，應予撤銷改判。爰審酌被告二人因貪圖
    不法利益，而提供其個人所申請之郵局帳戶予詐騙集團作為
    詐欺取財之匯款帳戶使用，助長犯罪之不良風氣，幫助犯罪
    者隱匿真實身分，增加檢警犯罪偵查之困難性，不肖之徒，
    則爭相仿效，藉此手段詐財，日益猖獗，致使受害民眾不斷
    增加，若不針對提供人頭帳戶者，予以適度之刑罰，顯然無
    法抑制該類型犯罪之發生，暨被告二人迄未賠償被害人之損
    害，並兼衡酌被告二人本身並未實際參與詐欺取財之犯行，
    可責難性較為輕微，且被告二人犯罪後業經坦承犯行、犯後
    態度尚稱良好等一切情狀，分別量處被告丙○○、乙○○有
    期徒刑四月、五月，並均諭知易科罰金之折算標準，以示懲
    儆。又被告丙○○、乙○○犯罪時間均在九十六年四月二十
    四日以前，查無中華民國九十六年罪犯減刑條例不予減刑之
    情形，均應依同條例第二條第一項第三款之規定減其宣告刑
    二分之一，即分別減為有期徒刑二月、二月又十五日，並均
    諭知易科罰金之折算標準。
四、據上論斷，應依刑事訴訟法第四百五十五條之一第一項、第
    三項、第三百六十九條第一項前段、第三百六十四條、第二
　　百九十九條第一項前段，刑法第三十條第一項前段、第三百
　  三十九條第一項、第三十條第二項、第四十一條第一項前段
    、刑法施行法第一條之一，中華民國九十六年罪犯減刑條例
    第二條第一項第三款、第七條、第九條，判決如主文。
本案經檢察官戊○○到庭執行職務。
中　　華　　民　　國　　96　　年　　11　　月　　8 　　日
                  刑事第一庭  審判長法  官　唐光義
                                    法　官  楊萬益
　　　　　　　　　　　　　　　　　　法　官　朱光國
上正本證明與原本無異。
如不服本判決，應於收受送達後10日內向本院提出上訴書狀（應
敘述具體理由並附繕本）。
上訴書狀如未敘述理由，應於上訴期間屆滿後20日內補提理由書
於本院。
　　                                書記官  張孝妃
中　　華　　民　　國　　96　　年　　11　　月　　8 　　日
附錄論罪科刑法條
刑法第339條：
意圖為自己或第三人不法之所有，以詐術使人將本人或第三人之
物交付者，處5年以下有期徒刑、拘役或科或併科1千元以下罰金
。
以前項方法得財產上不法之利益或使第三人得之者，亦同。
前二項之未遂犯罰之。
